【裁判字號】    92,訴,242
【裁判日期】    951127
【裁判案由】    返還土地
【裁判全文】
臺灣臺中地方法院民事判決  92年度訴字第242號
原告兼反訴被告
            行政院國軍退除役官兵輔導委員會
法定代理人  乙○○
訴訟代理人  許博堯  律師
複  代理人  陳宏盈  律師
被告兼反訴原告
            丁○○
訴訟代理人  丙○○
            許明桐  律師
            洪崇欽  律師
上列當事人間請求返還土地等事件，經於民國95年11月13日言詞
辯論終結，本院判決如下：
    主  文
被告應將如鑑定圖（一）所示：坐落台中縣和平鄉○○段74、78
地號土地上A18區塊面積1285.48平方公尺、A19區塊面積161.51
平方公尺、A20區塊面積967.14平方公尺、A21區塊面積1293.28
平方公尺、A22區塊面積15.77平方公尺、A23區塊面積24.63平方
公尺、A24區塊面積683.88平方公尺、A25區塊面積4676.35平方
公尺、A2區塊面積776.54平方公尺、A3區塊面積686.19平方公尺
、A8 區塊面積762.06平方公尺、A9區塊面積252.34平方公尺、A
10區塊面積236.11平方公尺、A11區塊面積75.44平方公尺、A15
區塊面積150.97平方公尺、A16區塊面積84.95平方公尺等土地之
地上物移除，並將該部分土地返還原告。
被告應將如鑑定圖（二）所示：坐落台中縣和平鄉○○段82地號
土地上B2區塊面積2151.96平方公尺土地之地上物移除，並將該
部分土地返還原告。
被告應將如鑑定圖（三）所示：坐落台中縣和平鄉○○段96、97
、98、101、103、104、119地號土地上C13區塊面積97.08平方公
尺、C15區塊面積812.75平公尺、C12區塊面積26.16平方公尺、C
11區塊面積9.56平方公尺、C8區塊面積368.75平方公尺、C9區塊
面積266.85平方公尺、C6區塊面積153.02平方公尺等土地之地上
物移除，並將該部分土地返還原告。
被告應將如鑑定圖（四）所示：坐落台中縣和平鄉○○段140-2
、170、171、172、172-1、172-2、173、173-1地號土地上D1區
塊面積53.38平方公尺、D5區塊面積33.11平方公尺、D6區塊面積
40.89平方公尺、D8區塊面積7.03平方公尺、D7區塊面積77.26平
方公尺、D10區塊面積44.08平方公尺、D11區塊面積149.27平方
公尺、D2區塊面積13043.63平方公尺、D3區塊面積198.16平方公
尺等土地上之地上物移除，並將該部分土地返還原告。
本訴訴訟費用由被告負擔。
本判決第一至四項於原告以新台幣陸拾柒萬元為被告供擔保後，
得假執行。但被告如於假執行程序終結前，以新台幣壹佰玖拾玖
萬伍仟元，為原告供擔保後，得免為假執行。
反訴原告之反訴及其假執行之聲請均駁回。
反訴訴訟費用由反訴原告負擔。
    事實及理由
壹、本訴部分：
  甲、原告方面：
    一、聲明：除假執行供擔保金額外，餘如主文第一至四項所
        示。
    二、陳述：
        １、坐落台中縣和平鄉○○段74、78、82、96、97、98
            、10 1、103、104、119、140-2、170、171、172
            、172-1、172 -2、173、173-1地號等土地（下稱
            系爭土地），為原告所管理之國有土地，其中有勝
            段172地號土地於92年9月3日逕為分割增加有勝段
            172-1、172-2地號。
        ２、系爭土地於原告辦理台中縣和平鄉有勝溪整治案時
            發現遭被告長期無權占有使用，雖經原告所屬武陵
            農場寄發存證信函限期要求被告返還，然遭被告拒
            絕。
        ３、被告原雖為武陵農場之墾員，然其受武陵農場配耕
            之土地為坐落臺中縣和平鄉○○段137號（重測前
            為勝光段2地號、面積0.3340公頃）、136地號（重
            測前為勝光段3地號、面積0.3780公頃）、81地號
            （重測前為思源段77地號、面積1.1960公頃）、
            102地號（重測前為思源段94地號、面積0.0920公
            頃）及119地號（重測前為思源段95地號、面積
            0.0150公頃）等5筆土地，面積合計2.0150公頃，
            並非系爭土地。再者，「國軍退除役官兵個別農墾
            輔導辦法」第6條亦有每戶配耕土地面積不超過2公
            頃之限制，另依同辦法第17條規定，該辦法發佈前
            ，已安置之個別農墾墾員適用之。由此以觀，被告
            雖係於51年至55年間即安置於有勝兩岸開墾之墾員
            ，仍有上開辦法之適用。被告受武陵農場配耕土地
            之面積已有2.0150公頃（超過2公頃之部分乃由被
            告作為農舍及堆放農業機具使用），已如前述，衡
            情武陵農場焉有獨厚被告，再將系爭土地配耕予被
            告之理？又「國軍退除役官兵個別農墾輔導辦法」
            雖於92年1月1日起由原告另訂頒「行政院國軍退除
            役官兵輔導委員會農場安置農墾員管理作業規定」
            生效實施後廢止，然該管理作業規定第4條亦定明
            「農墾員由農場配耕『一定面積』之國有土地墾耕
            維生，…『前項所稱一定面積，依各農場現行核配
            面積辦理』」等語，足見被告受配耕之土地仍為重
            測後坐落台中縣和平鄉○○段137地號等5筆土地，
            面積合計2.0150公頃，並非系爭土地。又依被告91
            年11月21日之陳情書內請求「二、若貴會執意依國
            軍退除役軍官個別農墾輔導辦法放領配耕面積2公
            頃，陳情人等請求保有選擇權。三、扣除前條依法
            放且原告乃直領之土地面積外，就陳情人等其餘之
            配耕土地面積，貴會應予以補償」等語以觀，被告
            對於原告主張其超耕之土地知之甚詳，僅要求原告
            對於配耕土地保有選擇權及對於收回超耕土地應予
            補償。再者，原告退輔會對於被告上開之陳情亦於
            91年11月27日以輔肆字第0910001998函請武陵農場
            依規定妥處，而武陵農場於91年12月2日以武產字
            第0910003045函被告，其中說明二、…台端等人放
            領權益自民國89年11月起舉辦3次土地調配放領說
            明會，辦理土地調配放領作業，截至91年8月15 日
            止，台端等人因超耕土地不願交還，未參與土地調
            配作業，故台端配耕土地仍待有勝溪整治後再依規
            定辦理。（有關超耕土地部份本場已另案處理）；
            四、有關台端等人超耕土地交還請求補償乙節，輔
            導會91年8月28日輔肆字第091001294號書函復本場
            91年7月24日辦理有勝溪場、墾員土地調配放領說
            明會會議記錄及建議事項時，已明示與規定不符，
            未便同意在案，由此以觀，原告確實曾依法向被告
            主張返還超耕土地之意思。
        ４、訴外人台灣省政府農林廳林務局東勢林區管理處曾
            對被告無權占有國有未登錄土地，提起訴訟，請求
            被告返還土地，經鈞院以81年度訴字第136號民事
            判決，嗣經被告不服提起上訴，仍遭台灣高等法院
            台中分院及最高法院分別以84年上字第327號、86
            年台上字第292號民事判決駁回被告之上訴。觀之
            鈞院81年度訴字第136號民事判決內容所認定之事
            實為國有未登錄土地應屬台灣省政府農林務局東勢
            林區管理處職掌範圍內所管理。則被告所占有之系
            爭土地，依土地登記謄本土地所有權部第一次登記
            係在61年3月6日，故可知系爭土地在61年3月6日之
            前仍屬國有未登錄土地，非屬原告所職掌管理，原
            告或其所屬之福壽山農場自無權將其配墾予被告，
            復依福壽山農場前場長陳文緯之陳述：「何以未經
            測量先行分配開墾，係因該地區全屬原始荒地，沒
            有道路，自無法測量」等語，可知當時該地區既為
            荒地，沒有道路，如何能確認指配開墾之面積與範
            圍；再從地籍謄本觀之，亦可知系爭土地分別位於
            不同位置，且面積大小不一，是以福壽山農場於64
            年6月11日以福農產字第0472號函第2點記載：「
            武陵農場成立前該場部份土地及該時期（51年）進
            墾之個別墾員（含丁○○）墾地，均係由本場代為
            指定，其面積與範圍亦即武陵農場於57辦理測量登
            錄之所有土地」等語，並無法為被告有權占有系爭
            土地之依據；此外，武陵農場於57年間囑託台灣省
            測量大隊，並非就被告配墾土地實施測量、登錄，
            而僅是就土地使用狀況調查，作為嗣後配墾之依據
            ，又地籍調查卡是存放在武陵農場並由農場管理，
            並未核發給被告或其他墾員，僅在墾員認為有需要
            時，可向武陵農場請求影印，是地籍調查卡並非被
            告使用土地之證明。
        ５、原告收回系爭土地係為配合政府整治有勝溪之計劃
            ，並非為一己之私，縱被告主張系爭土地是配耕土
            地為真正，然    依司法院大法官會議釋字第457
            號解釋，兩造就依法配墾之土地僅成立不定期限之
            使用借貸法律關係，故原告得隨時請求被告返還系
            爭土地甚明，原告另以本訴訟為終止雙方使用借貸
            之法律關係，請求返還系爭土地。
    三、證據：提出土地登記謄本（卷一，證二『地號74、78、
        82、97、98、99、104、118、120、170、17 1、172、
        173號』）、地籍圖謄本（卷一，證十六『地號136、137
        、81、102、119號』；證十七『地號74、78、82 、97、
        98、99、104、118、120、170、171、172、173 號』）
        、土地登記謄本（卷二，證『地號97、98、99號』）
        、土地登記謄本（卷二，證『地號44、68號』）、土
        地登記謄本（卷二，證『地號74、80、82、97、98、
        99、103、104、120、140-2、170、171、172、173、
        173-1號』）、土地登記謄本（卷四，證『地號74、
        78、82、96、97、98、101、103、104、119、14 0-2、
        170、171、172、172-1、172-2、173、173-1、174號』
        ）、梨山郵局存證信函第67號（卷一，證四）。有勝段
        78、170、171、172、173、120、82、118、104、97、
        98、99、74 地號土地現況照片（卷一，證）武陵農
        出具之函文及農場場員配耕土地清冊（卷一，證七）、
        國軍退除役軍官個別農墾輔導辦法（卷一，證八）、行
        政院國軍退除役官兵輔導委員會函文及其農場安置農墾
        員管理作業規定（卷一，證十）、國軍退除役官兵輔導
        條例（卷一，證十一）、行政院國軍退除役官兵輔導委員
        會組織條例（卷一，證十二）、陳情書（卷一，證十三）、
        國軍退除役官兵輔導委員會輔肆字第0910001998函文（
        卷一，證十四）。行政院國軍退除役官兵輔導委員會武陵
        農場武產字第0910003045函文（卷一，證十五）、本院81
        年度訴字第136號民事判決（卷一，證）、台灣高等
        法院台中分院84年上字第327號民事判決（卷一，證
        ）、最高法院86年台上字第2925號民事判決（卷一，證
        ）、地籍圖謄本（卷一，證十六『地號136、137、81、
        102、119號』；證十七『地號74、78、82、97、98、99、
        104、118、120、170、171、172、173號』）、訴外人
        陳文緯之陳述文（卷二，證）、照片（卷三，『地號
        104、120、1 71、170號』）為證。
  乙、被告方面：
    一、聲明：原告之訴及假執行之聲請均駁回。如受不利之判
        決願供擔保，請准宣告免為假執行。
    二、陳述：
        １、原告於51年間已將本件系爭土地「配墾」（而非配
            耕）予被告，是被告並非無權占有系爭土地，詳述
            如下：
            (1)、行政院當初為開發東西橫貫公路沿線農業資源
                ，由退除官兵開發東西橫貫公路沿線土地，以
                沿線兩側各10公里以內為開發範圍之土地，除
                山胞保留地及私有地外，全部撥歸原告利用，
                並於於47年經字1685號函明載：「東西橫貫公
                路沿線零星土地，在一公頃以上，十公頃以下
                者，經勘測後，…配予退除役官兵承墾及眷屬
                居住與生產之需，凡參加築路之退除役官兵有
                優先承墾權」。
            (2)、原告配合國家政策，於民國51年10月12日奉命
                ，向原告所屬台中縣福壽山農場報到，並由農
                場派員至現場指定土地位置、面積開墾土地；
                因有當初原告對墾員之承諾，被告乃自資將荒
                地開發為良田，期耕作5年從事農業生產，原
                告將發予土地所有權狀及同時發給價購房舍之
                權狀，房屋價金則由退伍金扣抵15000元。被
                告嗣向原告多次提出履行當初51年承諾榮民自
                資開發完成5年後給予土地所有權狀，同時發
                給房舍所有權狀之請求。原告所屬武陵農場乃
                於57年間，囑託台灣省測量大隊，就被告所配
                墾土地實施測量、登錄，並發給被告地籍調查
                卡，同時徹底清查該地區不法濫墾人士予以取
                締，且在地籍調查卡上要求所有權人或土地使
                用之權利人在地籍卡上親自簽名蓋章，且土地
                相鄰之四鄰證明亦須鄰居蓋章，地籍卡之最下
                一行有政府機構之審核者蓋章，調查人員測量
                總隊之人蓋章，及台中縣政府之審核者蓋章。
                若該地不是合法配墾地，則地籍卡上載明「濫
                墾地，擬收回」等字樣，如此嚴謹製作之地籍
                卡，其合法性、正確性及公正性，應當無疑問
                。是以依被告提出之地籍卡，可證明系爭土地
                確實是原告於51年間合法配給被告之合法配墾
                地，原告進行測量之目的，即係供為發放土地
                權狀之依據，地籍卡之所有權人或使用人欄位
                中為被告親筆簽名蓋章，證明土地確實是配給
                被告，且要發土地權狀給被告，並有三位政府
                機構人員蓋章認證。
            (3)、依原告所屬福壽山農場於64年6月11日以福
                農產字第0472號函給林務局梨山工作站，該函
                說明第2點記載：「武陵農場成立前該場部分
                土地及該時期（51年）進墾之個別墾員（含葉
                志超）墾地，均係由本場代為指定，其面積與
                範圍亦即武陵農場於57年辦理測量登錄之所有
                土地」等語，可知被告所耕墾土地，確係由原
                告所屬農場代為指定，其土地面積與範圍即是
                武陵農場於57年間辦理測量登錄之土地。
            (4)、原告所屬武陵農場另於84年12月5日武行字
                第3247號函第2點載稱；「丁○○等人於51、
                52年間先後奉令到福壽山農場報到就業，奉配
                日期如附件一所合法墾耕之農地係該場所指配
                ，至52年5月10日本場成立後，葉員等8人之墾
                地始撥本場管理」等語，可知被告所墾耕系爭
                土地，確係被告所指配。
            (5)、被告與訴外人臺灣省政府農林廳林務局東勢林
                區管理處曾因另案涉訟，當時福壽山農場場長
                陳文緯到庭證稱：「我是福壽山農場之廠長，
                被告均係榮民，榮民在2、30年就用力經營開
                拓荒地，很辛苦，當時退輔會有命令，榮民在
                山上開墾，是有功勞，林務局如果要告應告退
                輔會，榮民開墾山坡田都有退輔會之行政命令
                。」並出具證明書第1點記載：「凡自民國51
                年（在武陵農場未成立前）向福壽山農場報到
                之武陵地區國軍退役軍官個別農墾員，其耕地
                係由本場派員帶領至現場，指配其先開墾。至
                民國52年武陵農場成立後，才將分配在武陵地
                區之墾員，連同耕地撥交武陵農場」、第2點
                記載：「何以未經測量先行分配開墾，係因該
                地區全屬原始荒地，沒有道路，自無法測量。
                『奉令先行指配開墾』等語，足見被告所耕作
                之系爭土地，皆是原告所配墾給被告，被告並
                非無權占有。
            (6)、依原告所屬武陵農場依據原告88年9月4日年
                輔肆字第16 85號函，於89年1月9日以年武
                產字第0075號函給被告，主旨記載：「台端配
                耕土地因受有勝溪流域整治案限制，至今仍未
                辦理放領，為確保台端放領權益，待有勝溪流
                域整治完成後，3個月內依規定程序辦理放領
                」等語，該函說明第2點亦載：「本場辦理有
                勝溪流域整治案現已委託顧問公司辦理細部規
                劃設計中，台端配耕土地奉會核定原則同意專
                案保留放領權益，至無法放領因素消失3個月
                內辦理」。亦足見原告已同意被告所配墾之土
                地，待有勝溪整治完成後3個月內，依規定程
                序放領，現卻稱被告無權占有系爭土地，實令
                被告不解。
            (7)、台灣省農林廳林務局於64年間以被告竊佔林地
                （嗣經不起訴處分），並逕行搗毀地上農作，
                就此爭議，原告所屬武陵農場67年1月11日武
                產字第42號函發被告、台灣省農林廳林務局、
                大甲區管理處、大甲林區梨山工作站、台中縣
                警察局和平分局及原告，且於67年12月23日召
                開協調會，會中代表原告之姚士穗技正表示：
                「退輔會是根據行政院47年4月8日台經字第
                1865號令核定，在橫貫公路及其支線兩側十公
                里內之宜農宜牧地，均准予開發利用撥交本會
                使用，本現葉君（即被告）與大甲林區爭議土
                地在未正式列冊交還前，本會只能奉行政院47
                .4.8 台經字第1865號今核定案在農場範圍內
                ，行管轄，故不應視為林區列管之土地。」等
                語，另一代表原告出席之劉定昌技士亦表示：
                「墾員是奉命進墾，應尊重單位指揮與管轄。
                」等語，又代表原告武陵農場之黃副技師表示
                ，「本案依據權責上分析，退輔會是遵照行政
                院47.4.8台經字第1865號令核定准予，開發橫
                貫公路各幹支線兩側各10公里以內土地，於51
                年即將該土地配給墾員進墾，在權責上是絕對
                正確」等語，可知原告早已於51年間因將土地
                配給被告進墾，亦因此將系爭土地之所有權移
                轉予被告。
            (8)、系爭有勝段170、172地號土地曾經鈞院於81年
                6月10日以中瑞民實決字第81訴136號函詢原告
                ，要求查明原告是否同意被告勝光段24號（即
                有勝段170號）、22號（即有勝段172號）土地
                ，經原告轉請武陵農場查證，武陵農場以武
                產字第1120號函覆，其說明：「…本場成立之
                宗旨在於利用橫貫公路沿線資源安置退除役官
                兵從農耕。亦即依據行政院47.4.8台 (四七)
                經字第1865號令：東西橫貫公路沿線農業資源
                開發方案。辦理範圍內土地開發及安置榮民從
                事農耕，農場係公務機關、依法行政。農場土
                地配耕措施是依據行政院台 (四七)經字第186
                5號令。案內丁○○等11員，係本場於51年至5
                5年間依法安置者，配耕位於有勝溪兩岸之土
                地從事農耕」等語，足見系爭有勝段170、172
                地號土地確實是配墾給被告之土地。
        ２、原告提出之配耕土地清冊，因其上所載並非配墾之
            全部土地，且該清冊之製作未載明製表日期，亦無
            相關函件可佐，究竟是為何原因而製作，是否經過
            調查，協調及配墾程序？均屬不明，其製作之草率
            誠屬可疑；又該清冊上所載有「場長黃明福」之蓋
            章，而黃明福係於84年間始擔任武陵農場之場長，
            是該清冊顯係於84年前後時期始製作，自不得據此
            為原告有利之認定而推翻被告提出之地籍調查卡等
            資料。而武陵農場於57年囑託台灣省測量大隊就系
            爭土地測量、登錄所發製作之地籍調查卡上，除於
            權利人欄記載被告名義外，並記載審查單位、武陵
            農場土地管理員、測量大隊、台中縣政府等機關蓋
            章及載明土地之「坡度」、「土壤有效深度」、「
            沖蝕程度」、「基岩」、「土地利用狀況」、「種
            植作物及生產量」、「土壤類別」、「灌溉情形」
            、「風向情形」、「日照時數」，並有四鄰蓋章證
            明，若如原告所言該地籍調查卡僅欲證明占有人，
            焉需記載如此詳細，又原告若認被告無權占有，為
            何發給被告地籍調查卡，並於被告耕作3、4年間均
            未曾表示異議。
        ３、原告係於51年10月12日將系爭土地配墾給被告，原
            告所指「國軍退除役官兵個別農墾輔導辦法」係在
            60 年8月4日才發布，顯係在被告配墾土地後才公
            布，依中央法規標準法第13條規定，被告不受前開
            輔導辦法之拘束，是被告自得依兩造51年間之約定
            取得系爭土地之配墾權利而合法占有使用。又原告
            固陳稱系爭土地在61年3月6日之前仍屬國有未登錄
            土地，並非屬原告所職掌管理，因此原告實無權利
            將其配墾給被告云云。然認系爭土地於61年登錄之
            前，原告尚無權於51年配墾系爭土地予被告，但系
            爭土地既於事後已辦理國有土地登錄，且登錄後自
            始由原告管理（無論係自列冊移交而來或自始為管
            理機關，均是有權占有、管理），依民法第118條
            之規定，原告配墾予被告之行為即追溯於配墾時有
            效，原告不能持其無權配墾為抗辯理由。另系爭有
            勝段171、172、173（原勝光段23、32、19地號）
            地號等3筆土地，原係被溪水所環繞，如同孤島，
            然於51年間退輔會將該3筆土地配墾給被告，於57
            年武陵農場囑託台灣省測量大隊測量時，武陵農場
            則稱因系爭有勝段172號土地（即勝光段22地號）
            地勢較低，夏天溪水暴漲時會淹沒該地，土地具不
            穩定性，待堤防完工再發給被告地籍調查卡，故原
            告僅給予被告另2筆土地即有勝段173、171地號（
            原勝光段19、23地號）之地籍調查卡，但武陵農場
            卻遲未興建堤防，嗣被告自行興建堤防後，向武陵
            農場申請地籍調查卡，惟武陵農場卻遲未發給，雖
            然被告並未持有該筆土地之地籍調查卡，但是系爭
            有勝段172地號（原勝光段22地號）土地確係原告
            配墾予被告，已是無訛。另系爭有勝段119地號土
            地於57年之地籍卡上載明「建築用地」，面積為
            0.037公頃，被告於51年間依時價以退伍金15, 000
            元向原告購買該地號土地及其上房屋，並包括房舍
            前後庭院之少許土地，然原告至今不肯發給任何收
            據憑證及房契，於40年後狀告被告拆屋還地，實無
            誠信原則。
        ４、被告軍官年資20年3月22日，曾服士官年資3年，合
            計年資24年3月23日，可享有終身俸及眷屬之各項
            輔助，然因原告所屬農場表示5年後會將土地移轉
            所有權予配墾員所有，但原有之終身俸權利將會因
            配墾而喪失，故在被告進墾土地1年6月後，原告即
            停止發放前項俸給及補助，並扣留退伍金，於進墾
            滿3年才發給，且個別農墾者須自籌開墾、生產之
            資金，此由原告於56年10月21日訂頒之「行政院國
            軍退除役官兵輔導委員會各農場退役官兵農業生產
            輔導辦法」第2條第2款、第3條第2款，及60年8 月
            4日訂頒之「國軍退除役軍官個別農墾輔導辦法」
            第2條、第12條、第17條可據，足見原告配墾土地
            給被告係屬有對價關係，絕非單純之無償配與，自
            與原告主張兩造成立使用借貸法律關係有別；況依
            前揭「國軍退除役軍官個別農墾輔導辦法」第13條
            、第15條之規定，及「行政院國軍退除役官兵輔導
            委員會各農場退役官兵農業生產輔導辦法」第5條
            之規定，可知原告有公告放領之義務，配墾員有申
            請放領之權利，益證配墾員就配墾土地之放領有法
            律上之期待權，此期待權受侵害時得依民法第100
            條請求賠償，是個別墾員係因支出對價而受有相當
            權利之保障，遠非使用借貸之借用人地位可比擬，
            故被告配墾系爭土地並非基於使用借貸之法律關係
            ，而是一種有償之無名契約法律關係，原告以使用
            借貸之法律關係終止借貸而請求返還土地，並無理
            由。縱認原告因土地政策確有收回系爭土地之必要
            ，惟基於兩造之特殊配墾關係，原告亦不得在未經
            補償、改配土地前即遂以主張收回系爭土地，且被
            告就此亦曾以陳情書請求依法補償並配合政策，原
            告所屬之武陵農場曾訂於92年2月10日召開說明會
            ，然原告未待該日召開說明會，即率然提起本件訴
            訟，可見原告背信毀諸，實不足採。此外，訴外人
            徐學光與被告均為軍官個別墾員（於取得土地所有
            權後死亡，由其妻、子、女共7人繼承），而訴外
            人卓陳卻妹係已故榮民卓志之遺眷，訴外人成湘南
            則為已故榮民成根深之子，徐學光、卓志、成根深
            與被告均為51、52年間配墾，然其等並非榮民本人
            ，卻均已領取土地所有權狀，被告卻未能取得土地
            所有權狀，顯違反憲法第7條之平等原則。
        ５、退步言之，縱鈞院認兩造成立使用借貸法律關係，
            然依行政院所頒布國軍退除役軍官個別農墾輔導辦
            法第15條規定，配墾土地在開墾完竣時，最終目的
            係需放領給被告，足見係有一定之目的，原告自不
            能依民法第470條第2項規定終止，況被告係於51年
            10月12日配墾，而配墾土地位置及面積均是57年間
            武陵農場辦理測量登錄之所有土地，足見兩造間之
            使用借貸關係於51年間即成立，該請求權時效，自
            契約成立時即51年間開始進行，至原告提起本件訴
            訟（92年1月），顯已逾越40年之久，已超過15年
            時效，被告自得依民法第144條第1項之規定，主張
            時效抗辯而拒絕給付。又依前揭原告所屬武陵農場
            於89年1月9日年武產字第0075號之函文，足見原
            告已是同意被告所配墾之土地，待有勝溪整治後3
            個月內，依規定程序放領，且有多名墾員依法受領
            取得土地，現原告竟主張終止兩造間使用借貸關係
            ，顯有違誠信原則，且係以損害被告之利益為主要
            目的，依民法第148條規定，自不得主張。此外，
            原告雖引大法官會議釋字第457號解釋作為其終止
            兩造使用借貸關係請求被告返回土地，然該解釋文
            明確揭示配耕關係以「榮民死亡」、「借貸之目的
            使用完畢」，主管機關始得終止收回土地，且亦揭
            明榮民與國家間之配耕關係為特殊法律關係，民法
            上之法律不適用於此處，是原告引據民法第470條
            第2項及第767條之規定請求收回被告配耕之系爭土
            地，顯屬無理。
        ６、原告於90年8月17日以輔肆字第1230號函修正整
            治計劃名稱為「武陵農場有勝溪集水區治理計畫」
            ，依該計畫治水造林之範圍確實僅為有勝溪右岸土
            地，而浩於本案合法配墾地僅有勝82地號土地位於
            有勝溪右岸，處於因治水收回造林區域，而系爭其
            地土地皆在有勝溪左岸，顯與德基水庫治水案無關
            是原告陳稱「收回系爭土地主要在執行德基水庫之
            整治工程，並非一己之私」等語，顯非實情。縱認
            原告於土地政策上確有收回之必要，惟基於兩造之
            特殊配墾關係，原告不得在未經補償、改配土地前
            即遽以主張收回。
        ７、台中縣東勢地政事務所94年4月12日東土測字第056
            800號土地複丈成果圖，除有勝段97、98、99、170
            、171地號土地測量正確外，有許多錯誤之處，鈞
            院嗣另行囑託內政部土地測量局施測，然土地測量
            局測量系爭土地時，原應現場實地確實測量，惟測
            量人員卻使用有爭議、過時之原鑑圖，而未自己確
            實測量，復加上採用不正確之地籍圖線，及偽造座
            標點，致測量結果與現場地形不合，內政部土地測
            量局95年9月27日函文暨鑑定書（含圖）實不足採
            ，詳述如下：
            (1)、系爭82地土地：於測量鑑定書上之座標點位移
                高達35公尺，造成82地號土地全部測量不對，
                原告所屬武農場土地負責人甲○○與被告訴訟
                代理人丙○○於95年10月18日共同勘察時用布
                尺測量，並經訴外人甲○○確認無誤。
            (2)、系爭96、98地號土地：座標點與事實不符，座
                標點173位移5.7公尺，174點及175點位移1.74
                公尺，被告完全沒有佔用，並經甲○○確認，
                且被告並無占用96地號土地。
            (3)、系爭171、172、172-1、172-2、173、173-1地
                號土地因測量人員沒有測量，而偽造測量座標
                點204、206、207、208 、209、210、211、
                212、213、94等點，故上述7筆土地面積根本
                無法算出。
            (4)、系爭74地號土地：面積短少4091.96平方公尺
                ，當場測量員告之丙○○該地號土地面積不夠
                ，為76、73地號使用人佔用，甲○○當場查看
                圖並核對現地，承認佔用74地號土地大筆面積
                ，當時及事後多次承諾歸還，因該地武農場出
                租給訴外人林博文租用，甲○○多次承諾要勘
                界歸還原告占用被告之土地。然因測量人員明
                知被告74地號土地遭原告大筆佔用，卻不標示
                被佔用之面積地塊於鑑測圖上，使從鑑測圖上
                無法得知事實真相。
            (5)、系爭101地號土地並無佔用，鑑測圖中編號C11
                土地現為「溪流」，是該鑑測圖是測量偽造的
                。
            (6)、鑑測圖中編號D8土地當初有林務局施測之界椿
                ，但是土地測量局並未看到，造成D8施測錯誤
                。
            (7)、被告並未占用鑑測圖中編號D5、D6、D1之土地
                ，此部分係原告另行租予第三人。再者，原告
                既承認鑑測圖中編號C5 房屋部分係配屬予被
                告，則編號C6既然是同一塊土地，且均面向馬
                路，故C6部分亦應同屬配墾範圍。
            (8)、依法訴訟案件土地測量，應現地測量，而測量
                人員卻用不知何年何月不正確之圖作為基本圖
                稿，加上測量人員把諸多沒測之座標點繪於圖
                上，有測的標點沒繪在圖上，多處座標點有位
                移，最高位移達35公尺，再加上所有之地籍線
                沒有現場測量，而是事後套上去的，而造成鑑
                定書諸多極大錯誤。原告所屬武農場土地負責
                人甲○○與被告訴訟代理人丙○○，於95年10
                月18日及同年月29日共同再次針對測量局鑑定
                書之錯誤現地會勘，二人皆承認勘測圖太多重
                大錯誤，兩造不予接受，而甲○○主動對葉文
                英提出，是否兩造可廢棄內政部鑑定書，而採
                雙方意見一致無爭議之地籍卡上面積，做為雙
                方訴訟標的面積，因為地籍卡上面積與土地謄
                本上面積與土地所有權狀之面積二者均相同，
                又武陵農場過去40多年，管理武陵地區之配墾
                地都是以地籍卡面積、地號係為依據，至今依
                然如此，被告51年配墾之土地面積與地號，亦
                是根據地籍卡為主，故而同意甲○○上開提議
                。
    三、證據：提出行政院47年經字第1865號函（卷一，證一）
        、地籍調查卡（卷一，證二『地號74、78、82、97、
        170、171、172號』；標示處『原勝光段2 、3地號及原
        思源段77、94、95、11 0地號』；卷一最後訴狀）、福
        壽山農場福農字第0472號函（卷一，證三）、武陵農
        場武行字第3247號函（卷一，證四）、訴外人陳文緯
        之證詞及證明書（卷二，被證十三）、武陵農場武產字
        第0075號函（卷一，證五）、67年1月11 日武產字第42
        號函（卷二，被證十二）、67年12月23日協調會議紀錄（
        卷二，被證十二）。本院中院瑞民實決81 訴136號1666函
        文（卷一）、武陵農場以武產字第1120號函（被證十
        四）、地籍調查卡（卷一，證二『地號74、78、82、97
        、170、171、172號』；標示處『原勝光段2 、3地號及
        原思源段77、94、95、11 0地號』）、黃明福任職資料
        （卷四，P210、211）、79年3月13日地籍圖謄本（卷一
        ）、國防部參謀本部人事參謀次長室函文（卷二，被證
        九）、國防部參謀本部人事參謀次長室函文（卷二，被
        證十一）、退輔會森林開發處66.2.2森產字第0562號函、
        66.11.28森產字第5772號函、收據（卷二，被證十七）、
        91.11.21陳情書、退輔會91.12.10輔肆字第0910002020
        號函、武陵農場92.2.7武產字第0920000363號函（卷二
        ，被證十八）、土地登記謄本（卷三，P100-P113）、台
        中縣東勢地政事務所79年3月13日地籍圖謄本（卷二，
        地號『思源段75、76、77、78號』『勝光段19、22、23
        、24號』『思源段94、95、110號』）、照片（卷三，
        被告自證四）、94 年6月24日申請之地籍圖謄本（卷三
        ，被告自證五『思源段95號』）、93年4月有勝81號地
        複丈成果圖（卷三，被告自證六『有勝段81號』）、土
        地登記謄本有勝81地號土地（卷三，被告自證七）、有
        勝102、103、119地號土地之地籍卡（卷三，被告自證
        八）、濫墾地擬收回地籍卡（卷三，被告自證九）、複
        丈成果圖與原告提出之土地登記謄本上面積短少明細表
        （卷三，被告自證十）、照片（卷三）、有勝段74地號
        地籍卡（卷三）、照片（卷三，『地號104、120、140-
        2號』）、照片（卷四，P209）等為證，並聲請訊問證
        人甲○○、張天爵、戊○○、吳文達、陳百勳。
貳、反訴部分：
  甲、反訴原告方面：
    一、聲明：
        １、確認台中縣和平鄉○○段74地號面積1.32511公頃
            土地、78地號面積0.531686公頃土地、82地號面積
            0.332572公頃土地、97地號面積0.097557公頃土地
            、98地號面積0.004515公頃土地、99地號面積0.00
            31公頃土地、102地號面積0.263322公頃土地、119
            地號面積0.038391公頃土地、103地號面積0.04155
            2公頃土地、170地號面積0.0436公頃土地、171地
            號0.17146公頃土地、172地號0.791929公頃土地、
            172-1地號面積0.015079公頃土地、172-2地號面積
            0.018116公頃土地、173地號面積0.184272公頃土
            地、173-1地號面積0.172157公頃土地，以上共計
            16筆總面積4.034418公頃之土地，為反訴被告合法
            配墾與反訴原告之合法配墾地。
        ２、確認台中縣和平鄉○○段119地號土地內370平方公
            尺及其上建物即門牌號碼台中縣和平鄉○○村○○○段14號之房屋所有權為反訴原告所有。
        ３、反訴被告應將第一項所示之16筆土地所有權移轉登
            記為反訴原告所有。
        ４、反訴被告應將第二項所示之土地及建物台中縣和平
            鄉○○村○○路○段14號房屋之所有權移轉登記為
            反訴原告所有。
        並願供擔保，請准宣告假執行。
    二、陳述：除表示爰引本訴之抗辯理由外，另重申：
        １、坐落台中縣和平鄉○○段74地號面積1.32511公頃
            土地、78地號面積0.531686公頃土地、82地號面積
            0.332572公頃土地、97地號面積0.097557公頃土地
            、98地號面積0.004515公頃土地、99地號面積0.00
            31公頃土地、102地號面積0.263322公頃土地、119
            地號面積0.038391公頃土地、103地號面積0.04155
            2公頃土地、170地號面積0.0436公頃土地、171地
            號0.17146公頃土地、172地號0.791929公頃土地、
            172-1地號面積0.015079公頃土地、172-2地號面積
            0. 018116公頃土地、173地號面積0.184272公頃土
            地、173-1地號面積0.172157公頃土地，以上共計
            16筆之土地，本係反訴原告奉反訴被告命令於51年
            10月12日至反訴被告所屬台中縣福壽山農場報到，
            由農場派員至現場指定土地位置開墾荒地，而反訴
            被告於斯時允諾，反訴告自資開發完成5年後即給
            予土地所有權狀。嗣反訴被告於57年間委請台灣省
            政府測量總隊，就武陵農場做第一次測量登記，並
            於製作地籍卡同時徹查該地區不法濫墾人士，予以
            取締，地籍卡上並要求所有權人或土地使用人在地
            籍卡上蓋章，且土地相臨之四鄰證明亦須鄰居蓋章
            證明，而地籍上之最下一行則有政府機構之審核者
            蓋章，調查人測量總隊蓋章，並有台中縣政府人員
            蓋章。若非退輔會所合法配耕之土地，則地籍卡上
            另載明「濫墾地，擬收回」等字樣。如此嚴謹製作
            之地籍卡，其合法性、正確性及公正性應毫無疑問
            ，故依本訴原告提出之地籍卡實可證明系爭16筆土
            地確實係反訴被告於51年間所合法配墾給反訴原告
            之合法配耕地，反訴被告該次測量之目的，亦是作
            為日後發給土地權狀之依據。
        ２、依下列事項亦可知反訴原告就系爭16筆土地確係反
            訴被告於51年間合法配耕：
            (1)、反訴被告所屬福壽山農場曾於64年6月11日以
                福農產字第0472號函給林務局梨山工作站，
                該函說明第2點記載：「武陵農場成立前該場
                部份土地及該時期（51年）進墾之個別墾員（
                含丁○○）墾地，均係由本場代為指定，其面
                積與範圍亦即武陵農場於57辦理測量登錄之所
                有土地」。
            (2)、反訴原告與訴外人臺灣省政府農林廳林務局東
                勢林區管理處曾因另案涉訟，當時福壽山農場
                場長陳文緯到庭證稱：「我是福壽山農場之廠
                長，被告均係榮民，榮民在2、30 年就用力經
                營開拓荒地，很辛苦，當時退輔會有命令，榮
                民在山上開墾，是有功勞，林務局如果要告應
                告退輔會，榮民開墾山坡田都有退輔會之行政
                命令。」並出具證明書第1點記載：「凡自民
                國51年（在武陵農場未成立前）向福壽山農場
                報到之武陵地區國軍退役軍官個別農墾員，其
                耕地係由本場派員帶領至現場，指配其先開墾
                。至民國52 年武陵農場成立後，才將分配在
                武陵地區之墾員，連同耕地撥交武陵農場」。
            (3)、台灣省農林廳林務局於64年間以反訴原告竊佔
                林地（嗣經不起訴處分），並逕行搗毀地上農
                作，就此爭議反訴被告所屬武陵農場67年1月
                11日武產字第42號函發反訴原告、台灣省農林
                廳林務局、大甲區管理處、大甲林區梨山工作
                站、台中縣警察局和平分局及反訴被告，於67
                年12月23日召開協調會，會中代表反訴被告之
                姚士穗技正表示：「退輔會是根據行政院47年
                4月8日台經字第1865號令核定，在橫貫公路
                及其支線兩側十公里內之宜農宜牧地，均准予
                開發利用撥交本會使用，本現葉君（即反訴原
                告）與大甲林區爭議土地在未正式列冊交還前
                ，本會只能奉行政院47.4.8台經字第1865號今
                核定案在農場範圍內，行管轄，故不應視為林
                區列管之土地。」等語，另一代表退輔會出席
                之劉定昌技士亦表示：「墾員是奉命進墾，應
                尊重單位指揮與管轄。」等語，及代表退輔會
                武陵農場之黃副技師表示，「本案依據權責上
                分析，退輔會是遵照行政院47.4.8台經字第18
                65號令核定准予，開發橫貫公路各幹支線兩側
                各10公里以內土地，於51年即將該土地配給墾
                員進墾，在權責上是絕對正確」。
            (4)、武陵農場81年7月25日以武產字第1120號函
                覆，其說明第5點載稱：「…本場成立之宗旨
                在於利用橫貫公沿線資源安置退除役官兵從事
                農耕, 亦即依據行政院47.4.8台經字第1865號
                令：東西橫貫公路沿線農業資源開發方案。辦
                理範內土地開發及安置榮民從事農耕。農場係
                公務機關，依法行政。農場土地配耕措施是依
                據行政院台47經字第18 65號令。案內：葉志
                超等11員，係本場於51年至55年間依法安置者
                ，配耕位於有勝溪兩岸之土地從事農耕」。
            (5)、武陵農場於84年12月5日武行字第3247號函
                ，第2點載稱；「丁○○等人於51、52年間先
                後奉令到福壽山農場報到就業，奉配日期如附
                件一所合法墾耕之農地係該場所指配，至52年
                5月10日本場成立後，葉員等8人之墾地始撥本
                場管理」。
        ３、台中縣和平鄉○○段119地號土地及其上建物（即
            門牌號碼台中縣和平鄉○○村○○○段14號之房屋
            ），係反訴被告於民國51年之前，連同其他房屋同
            時興建完成，此由臨近房屋樣式一致，反訴原告所
            有房屋與鄰居相連，外觀構造相同可證。反訴被告
            指定反訴原告於51年進住，房屋價款則由反訴被告
            強迫性規定，自反訴原告之退伍金中扣除15,000元
            ，充作反訴原告購買房舍之價款，就此反訴原告曾
            向反訴被告提出房舍既係反訴原告以退伍金價購，
            應發給房屋建地及房屋等所有權狀之事，而反訴被
            告答覆「開墾完成後5年發給土地所有權狀，到時
            房舍及建地所有權一併辦理發放。」然反訴被告迄
            今未將系爭土地移轉所有權予反訴原告，實無誠信
            。再者，由於57年第一次測量時之原始手繪地圖上
            ，只有一整塊地，並未在地上另有分割，且在旁之
            7戶房舍及建地亦無分割，均為一整塊地；另觀之
            系爭有勝段119地號土地（即原思源段95地號）與
            有勝段118地號（即原思源段96地號）地籍圖, 此
            兩塊地上皆無分割及劃分之情形, 而各為一整塊建
            地及地號；又依系爭119地號土地之土地登記謄本
            上說明該地於90年2月7日地籍重測，地目為建地，
            面積為383.91平方公尺，使用類別為丙種建築用地
            ，亦為一整塊地，一個地號，並無分割及劃分之情
            形。以上種種均可證反訴原告於51年所購買之建地
            及房舍確實應為地籍卡上載明「建築用地」，面積
            為0.037公頃，被告前以15, 000元向原告購買該地
            號土地及其上房屋，並包括房舍前後庭院之少許土
            地。是以系爭房地既為反訴原告於51年間向反訴被
            告所購買，並經反訴被告交付系爭房地與反訴原告
            使用至今，依民法第345、348條之規定，反訴原告
            自得提起本件反訴請求確認系爭房地為反訴原告所
            有，且反訴被告應將系爭房地之所有權移轉登記予
            反訴原告。
        ４、反訴原告於51年奉命向反訴被告報到配墾時，遭告
            知必須自資開墾原始荒地成為可使用之良田5年後
            ，反訴被告始發予土地權狀，但土地必須為從事農
            業生產，且由反訴原告自行負責經營成敗之責任，
            而房舍必須價購，價款自退伍金中扣除；又當時另
            有所謂之「非自資開墾者」及「自立墾員」，依當
            時法令均不具放領土地之資格。惟現反訴被告竟發
            予前開「非自資開墾者」及「自立墾員」土地所有
            權狀，而對於合法擁有系爭土地之反訴原告卻未發
            給。另訴外人徐學光與被告均為軍官個別墾員（於
            取得土地所有權後死亡，由其妻、子、女共7人繼
            承），而訴外人卓陳卻妹係已故榮民卓志之遺眷，
            訴外人成湘南則為已故榮民成根深之子，徐學光、
            卓志、成根深與被告均為51、52 年間配墾，然其
            等並非榮民本人，卻均已領取土地所有權狀，被告
            卻未能取得土地所有權狀。反訴被告對於反訴原告
            之此種作為，顯違反憲法第7條之平等原則。
        ５、反訴被告於90年8月17日以輔肆字第1230號函修
            正整治計劃名稱為「武陵農場有勝溪集水區治理計
            畫」，依該計畫治水造林之範圍確實僅為有勝溪右
            岸土地，而反訴原告於本案合法配墾地僅有勝82地
            號土地位於有勝溪右岸，處於因治水收回造林區域
            ，而系爭其地土地皆在有勝溪左岸，顯與德基水庫
            治水案無關；況反訴被告前稱因治水需要所收回之
            土地，並未種植松、杉、柏、檜等可供水土保持之
            樹，反而種供觀賞之櫻花等樹，顯見反訴被告治水
            造林為假，欲開發思源啞風景區遊憩系統為真。是
            反訴被告陳稱「收回系爭土地主要在執行德基水庫
            之整治工程，並非一己之私」等語，顯非實情。縱
            認原告於土地政策上確有收回之必要，惟基於兩造
            之特殊配墾關係，原告不得在未經補償、改配土地
            前即遽以主張收回。
        ６、綜上，反訴被告不僅未履行其於51年承諾，發給系
            爭土地之所有權狀予反訴原告，甚且提起訴訟狀告
            原告無權占有、拆屋還地，毫無誠信原則。又反訴
            被告成立之宗旨係為照顧榮民生活，輔導榮民就業
            ，如今為求牟利，出租土地予民間百姓及開發觀光
            遊樂系統，與榮民爭利。是反訴被告所為，顯已違
            反民法第148條第2項、第153條、第186條第1項之
            規定，並已違反憲法第7條之平等原則，且依民法
            第345、348條之規定，反訴原告自得提起本件反訴
            等語。
    三、證據：援用本訴之立證方法。
  乙、反訴被告方面：
    一、聲明：反訴原告之反訴及假執行之聲請均駁回。如受不
        利之判決，願供擔保，請准宣告免為假執行。
    二、陳述：除爰引本訴主張外，另主張：縱反訴原告主張系
        爭土地為反訴被告所配耕給反訴原告之土地，兩造亦僅
        成立使用借貸之法律關係，反訴被告得依民法第470條
        第2項規定隨時請求返還，由此以觀，反訴原告提起本
        件確認之訴，並無確認利益。再者，坐落臺中縣和平鄉
        ○○段119地號土地上門牌號碼台中縣和平鄉○○村○○路○段14號之系爭建物，乃是51年間福壽山農場管理
        時所興建，作為墾員居住使用，52年間武陵農場成立後
        才改撥交武陵農場管理，目前並無系爭建物出售或移轉
        之任何紀錄，反訴原告之主張，反訴被告否認之。又系
        爭建物並未保存登記，所有權應屬於原始出資興建者，
        是系爭建物應屬於福壽山農場所有，而由武陵農場取得
        事實上之處分權，反訴原告訴請辦理移轉登記，顯無理
        由等語置辯。
    三、證據：援用本訴之立證方法。
參、本院依聲請履勘現場並囑託東勢地政事務所及內政部土地測
    量局，依被告所標示之使用範圍進行現場施測，並製作複丈
    成果圖及鑑定圖到院參辦。
肆、得心證之理由：
  甲、程序方面：
    一、國有財產撥給各地國家機關使用者，名義上雖仍為國有
        ，實際上即為使用機關行使所有人之權利，故對於是類
        財產，應准由管領機關起訴，代表國家主張所有權人之
        權利（最高法院五十一年度台上字第二六八０號判例意
        旨可資參照）。本件訟爭土地為原告機關所管理之國有
        土地，原告就其轄下管理之國有土地，自得代表國家主
        張所有權人之權利。當事人喪失訴訟能力或法定代理人
        死亡或其代理權消滅者，訴訟程序在有法定代理人或取
        得訴訟能力之本人，承受其訴訟以前當然停止；惟有訴
        訟代理人時不適用之；另承受訴訟人，於得為承受時，
        應即為承受之聲明。民事訴訟法第170條、第173條及第
        175條第1項分別定有明文。本件訴訟繫屬中，原告之法
        定代理人由楊德智變更為鄧祖琳並聲明承受訴訟，嗣由
        鄧祖琳再變更為乙○○，乙○○亦聲明承受訴訟，核符
        前開規定，應予准許。
    二、次按，訴狀送達後，原告不得將原訴變更或追加他訴。
        但有下列各款情形之一者，不在此限：二請求之基礎事
        實同一者。三擴張或減縮應受判決事項之聲明者。四因
        情事變更而以他項聲明代最初之聲明者。被告於訴之變
        更或追加無異議，而為本案之言詞辯論者，視為同意變
        更或追加。查原告起訴原請求被告應將座落台中縣和平
        鄉○○段74地號等13筆，面積約為37086.12平方平方公
        尺之土地上之地上物移除，並將土地返還原告。訴訟繫
        屬中，嗣依測量結果，分別為更正、減縮及追加為如主
        文所示之聲明，原告所為此部分聲明之更正、減縮及訴
        之追加，亦屬合法，合先予敘明。
    三、再按，私法上之爭議，由普通法院依民事訴訟程序審判
        ，公法上行政處分有無違法之爭議，應由行政法院審判
        。然是否為民事訴訟之範圍，或應為行政訴訟之權限，
        在民事程序上應以原告起訴主張為訴訟標的之法律關係
        ，從形式上認定，而非以法院判斷之結果為準。本件原
        告係主張被告無權占有其管理之土地，依民法第767條
        之規定而為請求，核屬私法上之法律關係，為民事訴訟
        之範圍，本院自有審判權。
    四、另按，被告於言詞辯論終結前，得在本訴繫屬之法院，
        對於原告及就訴訟標的必須合一確定之人提起反訴。民
        事訴訟法第二百五十九條定有明文。被告於本件言詞辯
        論終結前，向本院提起反訴，經查其與本訴之訴訟標的
        與防禦方法具有牽連關係，且得行同種訴訟程序，依民
        事訴訟法第二百六十條第一項、第二項之規定，亦予准
        許。
  乙、本訴實體方面：經爭點整理結果，兩造確認其爭點為：被
      告所占有之系爭土地，其位置、面積是否如內政部土地測
      量局所檢送本院之鑑定圖（一）至（四）上如主文一至四
      項所示？又其占有使用系爭土地，是否為有權占有？其合
      法占有權源為何？玆分論於下：
      一、經查，如鑑定圖（一）所示：坐落台中縣和平鄉○○
          段74、78地號土地上A18區塊面積1285.48平方公尺、
          A19區塊面積161.51平方公尺、A20區塊面積967.14平
          方公尺、A21區塊面積1293.28平方公尺、A22區塊面
          積15.77平方公尺、A23區塊面積24.63平方公尺、A24
          區塊面積683.88平方公尺、A25區塊面積4676.35平方
          公尺、A2區塊面積776.54平方公尺、A3區塊面積686.
          19平方公尺、A8區塊面積762.06平方公尺、A9區塊面
          積252.34平方公尺、A10區塊面積236.11平方公尺、
          A11區塊面積75.44平方公尺、A15區塊面積150.97平
          方公尺、A16區塊面積84.95平方公尺等土地。如鑑定
          圖（二）所示：坐落台中縣和平鄉○○段82地號土地
          上B2區塊面積2151.96平方公尺土地。如鑑定圖（三
          ）所示：坐落台中縣和平鄉○○段96、97、98、101
          、103、104、119地號土地上C13區塊面積97.08平方
          公尺、C15區塊面積8 12.75平公尺、C12區塊面積26.
          16平方公尺、C11 區塊面積9.56平方公尺、C8區塊面
          積368.7 5平方公尺、C9區塊面積266.85平方公尺、
          C6區塊面積153.02平方公尺等土地。如鑑定圖（四）
          所示：坐落台中縣和平鄉○○段140-2、170、171、
          172、172-1、172-2、173、173-1地號土地上D1區塊
          面積53.38平方公尺、D5區塊面積33.11平方公尺、
          D6區塊面積40.89 平方公尺、D8區塊面積7.03平方公
          尺、D7區塊面積77.26平方公尺、D10區塊面積44.08
          平方公尺、D11區塊面積149.27平方公尺、D2區塊面
          積13043.63平方公尺、D3區塊面積198.16平方公尺等
          土地。現為被告占有使用，分別供為菜園、果園、建
          築建物、設置地上物或充為道路使用等情，有內政部
          土地測量局依本院95年5月4日囑託內容而於95年8月
          15日起實地測量後製作之鑑定書所附鑑定圖四份在卷
          可參，信屬實在。
      二、被告雖以前揭情詞，否定內政部土地測量局所製作之
          鑑定圖為正確。惟查，內政部土地測量局測量人員，
          為求測量精確，首先用精密電子測距經緯儀在系爭土
          地附近檢測台中縣東勢地政事務所補建之「圖根點」
          ，經檢核閉合後，作為該測區之控制點，然後以各「
          圖根點」為基點，用上列儀器分別施測系爭土地當事
          人指界之位置及附近各界址點，並計算各指界之位置
          及界址點之坐標值輸入電腦，以自動繪圖儀展繪於鑑
          測原圖（比例尺為1/1200）上，然後依據臺中縣東勢
          地政事務所保管之地籍圖，展繪本案有關土地地籍圖
          經界線，並前項成果核對檢核後，測定於鑑測原圖上
          ，作成鑑定圖，其係採用精密電子測距經緯儀依數值
          法進行本件鑑測，已較以往所採用之圖解鑑測方法進
          步精密。又地籍測量實施規則第三條規定，地籍測量
          之程序如下：一三角測量、三邊測量或精密導線測量
          。二圖根測量。三戶地測量。四計算面積。五製圖。
          前項第一款之測量方法，得隨科技發展，採衛星定位
          測量或其他同等精度測量方法為之。又同規則另規定
          ，基本控制測量作業方法如下：一選點。二造標埋石
          。三觀測。四計算。五調製成果圖表。基本控制點之
          位置經選定後，應埋設標石，以為點位之永久標誌，
          必要時得造標以供觀測之用。基本控制點計算完竣後
          ，應調製成果表及基本控制系（網）圖。前項系（網
          ）圖，除記載點名及點號外，應將觀測方向以直線連
          接之。圖根測量應依基本控制測量之成果，以下列測
          量方法施行之：一導線測量。二交會測量。三衛星定
          位測量。四自由測站法。圖根測量作業方法如下：一
          檢測已知點。二規劃、選點並視需要埋設永久標誌。
          三觀測。四計算。五調製成果圖表。圖根測量完竣後
          ，測量機關應將圖根點之位置略圖及圖根資料檔移送
          所在地地政事務所，依測量標設置保護條例查對保護
          。而戶地測量，以確定一宗地之位置、形狀、面積為
          目的，並應依基本控制點及圖根點施測之。是所謂「
          圖根點」與地政機關依土地所有權人之申請而辦理複
          丈後所埋設之「界址點」界標，二者並非同一，另施
          測現場之道路、坡坎邊緣，亦非必與各宗土地之界址
          線相符。是被告上開質疑，或係誤認現場之地形、地
          物即為界址點、線，或係對司法實務上囑託鑑定之流
          程有所誤解，尚難認被告對鑑定圖所提出之質疑，核
          屬有理，從而原告主張被告目前實際占有如主文一至
          四項所示系爭土地，應可採信，被告聲請訊問證人呂
          仕仁、張天爵、戊○○、吳文達、陳百勳，本院認無
          傳訊之必要。
      三、次按，以無權占有為原因，請求返還所有物之訴，被
          告以其非無權占有為抗辯者，原告對於被告無權占有
          之事實，無庸舉證責任，被告就其取得占有乃係有正
          當權源之事實，則應證明之。本件被告所辯：系爭土
          地均係原告配墾予其合法耕作之事實，既為原告所否
          認，則被告就該「配墾」之正當權源事實，應負舉證
          之責。
      四、被告雖另援引卷附行政院47年經字第1865號函（卷一
          ，證一）、地籍調查卡（卷一，證二）、福壽山農場
          福農字第0472號函（卷一，證三）、武陵農場武
          行字第3247號函（卷一，證四）、訴外人陳文緯之證
          詞及證明書（卷二，被證十三）、武陵農場武產字第
          0075號函（卷一，證五）、67年1月11日武產字第42
          號函（卷二，被證十二）、67年12月23日協調會議紀錄
          （卷二，被證十二）、本院中院瑞民實決81訴136號函
          文（卷一）、武陵農場以武產字第1120號函（被證
          十四）、黃明福任職資料（卷四，P210、211）、79
          年3月13日地籍圖謄本（卷一）。國防部參謀本部人
          事參謀次長室函文（卷二，被證九）、國防部參謀本
          部人事參謀次長室函文（卷二，被證十一）、退輔會森
          林開發處66.2.2森產字第0562號函、66.11.28森產字
          第5772號函、收據（卷二，被證十七）、91.11.21陳情
          書、退輔會91.12.10輔肆字第0910002020號函、武陵
          農場92.2.7武產字第0920000363號函（卷二，被證十八
          ）、土地登記謄本（卷三，P100-P113）、台中縣東
          勢地政事務所79年3月13日地籍圖謄本（卷二，地號
          『思源段75、76、77、78號』『勝光段19、22、23、
          24號』『思源段94、95、110號』）、照片11 張（卷
          三，被告自證四）、94年6月24日申請之地籍圖謄本
          （卷三，被告自證五『思源段95號』）。93年4月有
          勝81號地複丈成果圖（卷三，被告自證六『有勝段
          81號』）。土地登記謄本有勝81地號土地（卷三，被
          告自證七）、有勝102、103、119地號土地之地籍卡
          （卷三，被告自證八）、濫墾地擬收回地籍卡（卷三
          ，被告自證九）、複丈成果圖與原告提出之土地登記
          謄本上面積短少明細表（卷三，被告自證十）、照片
          12幀（卷三）、有勝段74地號地籍卡（卷三）。照片
          3幀（卷三，『地號104、120、140-2號』）、照片2
          幀（卷四，P209）等為證。但查：
          １、政府為輔導退除役官兵就業以照顧其生活，先後
              立法及由主管機關頒布各項法規命令，如國軍退
              除役官兵輔導條例、國軍退除役官兵就業安置辦
              法、國軍退除役官兵協助性安置作業規定、行政
              院國軍退除役官兵輔導委員會安置自謀生活退除
              役官兵就業農場實施要點等，其中將國有農場配
              耕予退除退官兵耕作收益部分，為國家對退除役
              官兵之特殊優惠措施，屬國家私經濟行政行為，
              該國家無償提供土地與退除役官兵耕作收益情形
              ，性質上自應解為民法上之使用借貸關係。而國
              家配耕土地與退除役官兵無償耕作之恩惠性措施
              ，其對象自須符合一定資格，且應具備相當條件
              ，否則漫無標準給與配耕，無異是將國家資源濫
              為運用，有違實質公平。是以兩造間就系爭土地
              是否存在有配耕關係，除有成立其他法律關係之
              證明外，自應以民法使用借貸法律關係作為解釋
              之依據。被告雖另辯稱「配墾」並非「配耕」，
              而係以喪失退伍給予為對價之有償無名契約云云
              ，並無法律上依據，可供為二者係屬不同法律關
              係之準據，且退伍金之給予與配墾間，亦難認有
              何對價之可，被告此部分抗辯，尚非可採。
          ２、又使用借貸契約，須以當事人所借用者為特定（
              確定）之標的物為其生效要件。本件被告陳稱，
              系爭土地乃係其告於五十一年間奉命至原告所屬
              「福壽山農場」報到（嗣於五十二年間改由武陵
              農場接管），並由「福壽山農場」派員至現場指
              定土地位置及面積進行開墾云云，姑不論是否屬
              實，惟系爭土地乃係於六十一年間始登記為國有
              ，此有原告提出之土地登記謄本可稽，且為兩造
              所不爭執。亦即在辦理土地第一次登記之前，系
              爭土地乃屬未登記（錄）之國有土地；另依行政
              院47年經字第1865號函示，東西橫貫公路沿線農
              業資源，係行政院指定由退除役官兵開發，以沿
              線兩各十公里以內為開發範圍，除山胞保留地及
              私有地外，全部撥由原告管理利用。則被告縱使
              在系爭土地未登記前即由「福壽山農場」指定開
              墾，但因所能開墾之範圍及面積，在開墾完成並
              經測繪登記前，均屬不確定狀態，且此種開墾行
              為有可能為動態變動，並不能排除墾員有在農場
              指定開墾之範圍以外，自行擴大其開墾範圍之可
              能，從而，尚不能以被告目前所實際占有之範圍
              ，即反推供為四十年前兩造間已就系爭土地達成
              配耕之依據。甚且，若謂被告開墾範圍越大，甚
              或超墾，所能獲配墾之土地即越多，則國家有限
              之資源非但未能合理運用，反而形成不當利得，
              此與相關配耕規定乃係為照顧退除役榮民生活而
              設之特殊優惠目的有違，自非事理之平。是以農
              場指定開墾位置與日後同意「配墾（配耕）」之
              範圍，顯然有別，「指定開墾」僅係完成日後使
              用借貸關係之過程，兩造間配墾（配耕）關係之
              成立，仍應以開墾之土地經測繪登記完成，且經
              原告依相關配耕法令同意（核准配墾）為基準，
              始得據以判斷合法占有使用之範圍。依此自應以
              配耕清冊為其憑據，被告以卷附配耕清冊之製作
              日期，晚於實際開墾日期為由，而否認配耕清冊
              之效力一節，自非有理。且縱認「指定開墾」可
              作為兩造間存在有借貸關係之依據，惟充其量亦
              僅屬相關配耕法令公布施行前之「暫時性」之借
              用關係，存在有依日後所定頒之相關法令，再行
              完成配墾關係之合意，否則當時之農場相關人員
              又如何在相關配耕法令尚未定頒前，如何依據何
              項規定為配耕之指定？
          ３、依卷附之配耕清冊所載，被告受配墾之土地為坐
              落臺中縣和平鄉○○段137號（重測前為勝光段2
              地號、面積0.3340公頃）、136地號（重測前為
              勝光段3地號、面積0.3780公頃）、81地號（重
              測前為思源段77地號、面積1.1 960公頃）、102
              地號（重測前為思源段94地號、面積0.0920公頃
              ）及119地號（重測前為思源段95地號、面積
              0.0150 公頃）等5筆土地，面積合計2.0150公頃
              ，並非系爭土地。再者，國軍退除役官兵個別農
              墾輔導辦法第6條亦有每戶配耕土地面積不超過2
              公頃之限制，另依同辦法第17條規定，該辦法發
              佈前，已安置之個別農墾墾員適用之。是被告雖
              係於51年至55年間所安置於農場之退役墾員，仍
              有上開辦法之適用，被告受武陵農場配耕之土地
              面積已逾2公頃，衡情武陵農場焉有獨厚被告，
              另將系爭土地配耕予被告之理？又「國軍退除役
              官兵個別農墾輔導辦法」雖於92年1月1日起由原
              告另訂頒「行政院國軍退除役官兵輔導委員會農
              場安置農墾員管理作業規定」生效實施後廢止，
              然該管理作業規定第4條亦定明「農墾員由農場
              配耕『一定面積』之國有土地墾耕維生，…『前
              項所稱一定面積，依各農場現行核配面積辦理』
              」等語，足見被告受配耕之土地仍為重測後坐落
              台中縣和平鄉○○段137地號等5筆土地，面積合
              計2.0150公頃，並非系爭土地，兩造間就系爭土
              地並無配墾關係存在，應可認定。
          ４、被告雖另據卷附民國57年間之地籍調查卡而為抗
              辯。然查，該地籍調查卡乃57年7、8月間，原告
              為申辦土地登錄，洽請台灣省政府測量總隊依現
              地辦理清查與土地測量，供為日後土地登錄之依
              據，其上之「所有權人或（管理機關）使用人等
              姓名住址權利人欄」固均記載被告之姓名、住址
              ，然該地籍調查卡均係系爭土地61年間登記完成
              前所調查製作，本不足供為原告確有核准被告配
              墾之證明；又記載被告姓名之欄位所示文字，尚
              包括「使用人」在內，亦即當時占有使用之人，
              無論有權、無權，均可能記載在內，足徵前開地
              籍調查卡之記載，充其量僅得為被告當時占有使
              用地籍調查卡上土地之認定，尚不能據為原告核
              准被告配墾並得永久占有使用或得據以申請放領
              之證明。
          ５、被告雖另據先前訴外人林務局對被告及其他占有
              人（如本院81年度訴字第136號返還土地等事件
              ）中，原告81 年8月17日以八一輔肆字第一六九
              八號函檢附武陵農場第一一二０號函記載：「．
              ．．丁○○．．等十一員，係本場於五十一年至
              五十五年間依法安置者，配耕位於有勝溪兩岸之
              土地從事農耕．．．」，此有本院調取之上開事
              件卷宗可稽，然本院上開事件法官僅係就原告曾
              否同意被告使用台中縣和平鄉有勝溪兩岸土地而
              為函詢，並未特定係使用何筆土地，武陵農場第
              1120號函覆之內容，亦復如此，而被告所合法受
              配墾之土地，亦多位於有勝溪兩岸，自不能謂被
              告現所占有，位於有勝溪兩岸之土地，皆屬合法
              配耕之土地，。
          ６、再者，被告所提出由福壽山農場前場長陳文緯所
              出具之證明書影本，固陳稱：凡自51年（武陵農
              場未成立前）向福壽山農場報到之武陵地區國軍
              退役軍官個別農墾員，其耕地係由本場派員帶領
              至現場，指配其先行開墾．．．至52年武陵農場
              成立後，才將分配在武陵地區之墾員，連同耕地
              撥交武陵農場管理；何以未經測量先行分配開墾
              ，係因該地區全屬原始荒地，沒有道路，自無法
              測量，奉命先行指配開墾」等語。訴外人陳文緯
              既為公務人員，本負有依法行政之義務，民國51
              、52年間，上開配耕辦法尚未公布施行，訴外人
              陳文緯既無相關配耕法令可資依循下，如何與場
              員或墾員成立配耕關係？又如何於嗣後之訴訟程
              序中，作證界定被告之占有使用行為是否合法？
              從而，客觀上應認訴外人陳文緯所稱之配墾，實
              僅係指定開墾位置，而非嗣後依法得為合法配耕
              。
          ７、退而言之，縱使被告原受指定開墾之土地，確係
              系爭土地，並成立有前述暫時性配墾關係，惟被
              告業已受有合法配耕之土地，且其面積已達國軍
              退除役軍官個別農墾輔導辦法之配墾上限，並足
              敷其生活所須，則在逾越國家照顧榮民之美意外
              ，超過前開辦法配墾上限之系爭土地，其性質依
              民法第470條第2項規定，原告本得隨時請求被告
              返還借用物。縱認該配墾關係具有一定目的性，
              被告既已得獲合法配耕臺中縣和平鄉○○段137
              號（重測前為勝光段2地號、面積0.3340公頃）
              、136地號（重測前為勝光段3地號、面積0.3780
              公頃）、81地號（重測前為思源段77地號、面積
              1.1 960公頃）、102地號（重測前為思源段94地
              號、面積0.0920公頃）及119地號（重測前為思
              源段95地號、面積0.0150公頃）等5筆土地，其
              開墾土地之目的應已完成，原告所屬武陵農場前
              已以梨山郵局第67號存證信函，要求被告交還系
              爭土地，有原告提出之存證信函可稽，原告復於
              本件訴訟程序中表明終止之意，則兩造間之使用
              借貸關係亦應歸於消滅，被告持續占有使用系爭
              土地，仍屬無權占有。
          ８、被告另抗辯其係於51年10月12日配墾，所配墾土
              地位置及面積均是57年間武陵農場辦理測量登錄
              之所有土地，足見兩造間之使用借貸關係於51年
              間即成立，該請求權時效，自契約成立時即51年
              間開始進行，至原告提起本件訴訟（92年1月）
              ，顯已逾越40年之久，已超過15 年時效，被告
              自得依民法第144條第1項之規定，主張時效抗辯
              而拒絕給付云云。惟按，「已登記不動產所有人
              之回復請求權，無民法第一百二十五條消滅時效
              規定之適用」，業經司法院大法官會議釋字第四
              五七號解釋闡釋甚明。查系爭    土地既早於61
              年間登記為國有之土地，被告縱使占有系爭土地
              已達十五年以上，甚或達被告所稱之四十餘年，
              揆之上開解釋意旨，原告之物上返還請求權亦不
              受消滅時效之限制。被告此部分所辯，亦無可取
              。
          ９、被告雖另謂原告於90年8月17日以輔肆字第123
              0號函修正整治計劃名稱為「武陵農場有勝溪集
              水區治理計畫」，依該計畫治水造林之範圍確實
              僅為有勝溪右岸土地，而本案合法配墾地僅有勝
              82地號土地位於有勝溪右岸，處於因治水收回造
              林區域，而系爭其地土地皆在有勝溪左岸，顯與
              德基水庫治水案無關是原告陳稱「收回系爭土地
              主要在執行德基水庫之整治工程，並非一己之私
              」等語，顯非實情。縱認原告於土地政策上確有
              收回之必要，惟基於兩造之特殊配墾關係，原告
              不得在未經補償、改配土地前即遽以主張收回云
              云。按物上返還請求權之行使，本不以所有權人
              現有使用所欲請求返還土地之計畫為其要件，且
              原告有無補償被告之法律上義務？乃屬另一法律
              問題，與物上返還請求權間，並無對待給付關係
              之可言，被告上開置辯，亦非有據。
        １０、末按，所有人對於無權占有或侵奪其所有物者，
              得請求返還之，對於妨害其所有權者，得請求除
              去之，民法第767條前段及中段分別定有明文。
              系爭土地既為原告管理之國有土地，遭被告占有
              使用被告就其取得占有乃係有正當權源之事實，
              既未能證明之，則對原告所管理之國有土地所有
              權，自已造成侵害。從而原告代國家行使物上請
              求權，請求被告將如主文第1至4項所示土地之地
              上物除去，並將該部分土地返還原告，為有理由
              ，應予准許。
      五、兩造分別陳明願供擔保，聲請宣告假執行或免為假執
          行，經核均無不合，爰分別酌定相當之擔保金額，併
          予准許。
  丙、反訴實體方面：
    一、本件反訴原告雖主張：坐落台中縣和平鄉○○段74地號
        面積1.32511公頃土地、78地號面積0.531686公頃土地
        、82 地號面積0.332572公頃土地、97地號面積0.09755
        7公頃土地、98地號面積0.0045 15公頃土地、99地號面
        積0.0031 公頃土地、102地號面積0.263322公頃土地、
        119地號面積0.038391公頃土地、103地號面積0.041552
        公頃土地、170 地號面積0.0436公頃土地、171地號0.1
        7146公頃土地、172地號0.791929公頃土地、172-1地號
        面積0.015079公頃土地、172-2地號面積0.018116公頃
        土地、173地號面積0.184272公頃土地、173-1地號面積
        0.172157公頃土地，以上共計16筆之土地（下稱反訴系
        爭土地），係反訴原告奉反訴被告命令，於51年10月12
        日至反訴被告所屬台中縣福壽山農場報到，由農場派員
        至現場指定土地位置開墾荒地，反訴被告斯時允諾反訴
        告自資開發完成5年後即給予土地所有權狀，嗣反訴被
        告並於57年間委請台灣省政府測量總隊，就武陵農場做
        第一次測量登記，且於製作地籍卡供為證明系爭16筆土
        地確實係反訴被告於51年間合法配墾給反訴原告之合法
        配耕地，另台中縣和平鄉○○段119地號土地，及其上
        建物即門牌號碼台中縣和平鄉○○村○○○段14號之房
        屋，係反訴被告於51年之前連同其他房屋同時興建完成
        。反訴被告指定反訴原告於51年進駐，房屋價款由反訴
        被告強迫性規定自反訴原告之退伍金中扣除15,000元，
        充作反訴原告購買房舍之價款，就此反訴原告曾向反訴
        被告提出房舍既係反訴原告以退伍金價購，應發給房屋
        建地及房屋等所有權狀之事，而反訴被告答覆「開墾完
        成後5年發給土地所有權狀，到時房舍及建地所有權一
        併辦理發放。」然反訴被告迄今未將系爭土地移轉所有
        權予反訴原告，實無誠信，反訴原告自得提起本件反訴
        請求確認系爭房地為反訴原告所有，且反訴被告應將系
        爭房地之所有權移轉登記予反訴原告等語。
  二、但查：
      １、政府為輔導退除役官兵就業以照顧其生活，先後立法
          及由主管機關頒布各項法規命令，其中將國有農場配
          耕予退除退官兵耕作收益部分，為國家對退除役官兵
          之特殊優惠措施，屬國家私經濟行政行為，該國家無
          償提供土地與退除役官兵耕作收益情形，性質上自應
          解為民法上之使用借貸關係。而國家配耕土地與退除
          役官兵無償耕作之恩惠性措施，其對象自須符合一定
          資格，且應具備相當條件，否則任由管理機關漫無標
          準給與配耕，無異是將國家資源，濫為運用，有違實
          質公平。
      ２、反訴原告所受合法配墾之土地為坐落臺中縣和平鄉○○段137號（重測前為勝光段2地號、面積0.3340公頃
          ）、136地號（重測前為勝光段3地號、面積0.3780公
          頃）、81地號（重測前為思源段77地號、面積1.196
          0公頃）、102地號（重測前為思源段94地號、面積0.
          0920公頃）及119地號（重測前為思源段95地號、面
          積0.0150公頃）等5筆土地，面積合計2.0150公頃，
          並非反訴系爭16筆土地。再者，國軍退除役官兵個別
          農墾輔導辦法第6條亦有每戶配耕土地面積不超過2公
          頃之限制規定，另依同辦法第17條規定，該辦法發佈
          前，已安置之個別農墾墾員適用之。是反訴原告雖係
          於51年至55年間所安置於農場之退役墾員，仍有上開
          辦法之適用，反訴原告受反訴被告配耕之土地面積已
          逾2公頃等情，已如前述，參諸本訴部分同一理由，
          尚難認反訴原告就反訴系爭16筆土地所為反訴之主張
          ，為有理由。
      ３、另按，違章建築物之讓與，因不能移轉登記而不能為
          不動產所有權之讓與，受讓人與讓與人間如無相反之
          約定，應認為讓與人已將該違章建築之「事實上處分
          權」讓與受讓人（最高法院六十七年二月二十一日六
          十七年度第二次民庭庭推總會議決定（一）參照）。
          系爭坐落台中縣和平鄉○○段119地號土地上建物即
          門牌號碼台中縣和平鄉○○村○○○段14 號之房屋，
          為尚未辦理建物第一次所有權登記之建物，姑不論反
          訴被告否認有將該建物出售予反訴原告之事實，縱認
          反訴原告所主張反訴被告曾強制自反訴原告之退伍金
          中扣除15,000元，充作反訴原告購買房舍之價款一節
          屬實，因系爭建物並未辦理保存登記，仍屬原始建築
          人即反訴被告所有，亦無從辦理所有權移轉登記，反
          訴原告僅係取得該建物之「事實上處分權」，而非所
          有權，是反訴原告訴請確認系爭建物為反訴原告所有
          ，並訴請反訴被告應將系爭建物之所有權移轉登記予
          反訴原告所有一節，亦屬無據。
      ４、基上，反訴原告就反訴所為主張，並無理由，應予駁
          回。又反訴原告之反訴既經駁回，其假執行之聲請，
          因反訴之駁回而失所附麗，應併予駁回。
伍、本件事證已臻明確，兩造其餘攻擊防禦方法與舉證，核與判
    決結果無影響，爰不逐一論述，附此敘明。
陸、據上論結，本件原告之訴為有理由，反訴原告之反訴為無理
    由，依民事訴訟法78條、第390條第2項、第392條，判決如
    主文。
中    華    民    國    95    年    11    月    27    日
                  民事第三庭    法  官  林宗成
正本係照原本作成。
如對本判決上訴，須於判決送達後20日內向本院提出上訴狀。
中    華    民    國    95    年    11    月    27    日
                                書記官  吳美鳳


司法院資訊處製作；財團法人民間司法改革基金會備份。
